臺灣高等法院刑事判決
109年度上訴字第4324號
上  訴  人  
即  被  告  楊海源



指定辯護人  本院公設辯護人戴遐齡  
上列上訴人因毒品危害防制條例等案件，不服臺灣新北地方法院
109年度訴字第704號，中華民國109年10月14日第一審判決（起
訴案號：臺灣新北地方檢察署108年度偵字第33145號、第35752
號、109年度偵字第8248號、第23173號），提起上訴，本院判決
如下：
    主  文
原判決關於附表一編號1、2、3沒收部分均撤銷。
楊海源犯附表一編號1、2、3之罪應沒收如該附表編號本院判決
沒收欄所示。
其他上訴駁回。
    事  實
一、楊海源明知甲基安非他命為毒品危害防制條例所公告列管之
    第二級毒品，亦係藥事法所規範之禁藥，依法均不得販賣或
    轉讓，仍為下列犯行：㈠基於販賣第二級毒品甲基安非他命
    以營利之犯意，於附表一編號1 、2所示之時間、地點，販
    賣甲基安非他命予吳志能而完成交易（交易方式、數量及收
    取之價金，均如該附表編號所示）。㈡基於轉讓禁藥之犯意
    ，於附表一編號3所示時間及地點，以同編號所示聯繫方式
    ，無償轉讓該編號所示數量之甲基安非他命予真實姓名年籍
    不詳綽號「大頭」之成年男子。
二、楊海源另明知具有殺傷力之子彈，係槍砲彈藥刀械管制條例
    所列管之違禁物品，非經許可，不得持有，竟基於非法持有
    子彈之犯意，於民國109年3月15日遭查獲前某不詳時日（無
    證據證明在108年6月15日之前），在新北市板橋區縣○○道0
    段00號之模型店內，向某身分不詳之成年男子，購得附表二
    所示具有殺傷力之非制式子彈1顆而持有之。嗣經警於109年
    3月15日12時40分許，持臺灣新北地方法院核發之搜索票至
    楊海源位於新北市○○區○○街00巷0弄0號住處執行搜索，當場
    扣得其所有供本案販賣甲基安非他命聯繫所用之0000000000
    號SIM卡1張、轉讓甲基安非他命聯繫時所搭配使用之華為牌
    手機1支及附表二所示之非制式子彈1顆。
三、案經新北市政府警察局土城分局、海山分局報告臺灣新北地
    方檢察署檢察官偵查起訴。
    理  由
壹、程序方面
  一、審理範圍
　　　檢察官起訴被告楊海源施用第一、二級毒品部分，經原審
      以毒品危害防制條例修正而認此部分起訴程序違背規定，
      諭知公訴不受理，檢察官對此部分並未上訴，上訴人即被
      告楊海源（下稱被告）之上訴狀雖表明全部上訴，但於本
      院審理時已具狀撤回前開公訴不受理部分之上訴，故本院
      僅就原審判決諭知有罪部分審理。
　二、證據能力
　　　本判決認定事實所引用之供述及非供述證據，並無證據證
      明係公務員違背法定程序所取得，且檢察官表示同意有證
      據能力，被告及其辯護人均表示無意見（本院卷第110至1
      14頁），本院審酌該等證據資料製作、取得時之情況，亦
      無違法不當及證明力明顯過低之瑕疵，認作為證據應屬適
      當，依刑事訴訟法第158條之4反面解釋及第159條至第159
      條之5規定，均有證據能力。另就被告於本院審理時稱：
      當時警察僅出示拘票，沒有看到搜索票云云，但查本案經
      警持檢察官核發之拘票，於109年3月15日12時40分，在新
      北市板橋區富山街53巷2弄旁逮捕被告，有拘票附卷可憑
      （109年度偵字第8248號卷第45至46頁），警察亦已先向
      臺灣新北地方法院聲請領得109年聲搜字第348號搜索票，
      並於當日被告遭逮捕之後依法執行搜索，有搜索票及搜索
      扣押筆錄在卷可稽（109年度偵字第8248號卷第51頁、第5
      3至61頁），且被告於搜索票及搜索扣押筆錄上簽名確認
      ，被告出於個人認知上誤解，所辯與卷內資料不合，尚難
      憑採，附此敘明。
貳、實體方面
　一、認定犯罪事實所憑之證據及理由
　　㈠上揭犯罪事實，業據被告於偵查、原審及本院審理時坦承
      在卷（109年度偵字第8248號卷第177至179頁〈關於附表二
      部分〉、第189頁〈關於附表一編號3部分〉、第294至296頁〈
      關於附表一編號3、附表二部分〉、第382至384頁〈關於附
      表一編號1至3部分〉，原審訴字卷第68頁、第165頁，本院
      卷第110頁、第172頁），核與證人吳志能於偵查中證述情
      節相符（他字卷第111至113頁），並有被告與吳志能間之
      MESSENGER、LINE對話翻拍相片（他字卷第21至25頁）、
      被告與暱稱「大頭」之LINE對話翻拍相片（109年度偵字
      第8248號卷第110頁下方至111頁）、108年3月30日被告與
      吳志能所使用行動電話門號基地台位置查詢資料（他字卷
      第34頁、第53頁）附卷可稽，且有被告所有供本案販賣、
      轉讓甲基安非他命聯繫所用之0000000000號SIM卡1張、華
      為牌手機1支及附表二所示之非制式子彈1顆扣案足憑，該
      顆子彈經送鑑定，為口徑9mm制式空包彈組合直徑約8.9mm
      金屬彈頭而成之具有殺傷力之非制式子彈，有內政部警政
      署刑事警察局109年4月16日刑鑑字第1090031603號鑑定書
      1份在卷可憑（109年度偵字第8248號卷第272至277頁），
      是被告上開出於任意性之自白，核與事實相符，應可採信
      。
　　㈡按我國法令對販賣毒品者臨以嚴刑，惟毒品仍無法禁絕，
      其原因實乃販賣毒品存有巨額之利潤可圖，故販賣毒品者
      ，如非為巨額利潤，必不冒此重刑之險，是以有償販賣毒
      品者，除非另有反證證明其出於非圖利之意思而為，概皆
      可認其係出於營利之意而為（最高法院93年度台上字第16
      51號、87年度台上字第3164號等判決意旨參照）。且販賣
      毒品係違法行為，非可公然為之，有其獨特之販售通路及
      管道，復無公定價格，容易增減分裝之份量，而每次買賣
      之價量，可能隨時依雙方關係深淺、資力、需求量及對行
      情之認知、來源是否充裕、查緝鬆嚴、購買者被查獲時供
      述購買對象之可能風險評估等，而異其標準，非可一概而
      論，且販賣者從各種「價差」或「量差」或「純度」謀取
      利潤方式，亦有差異，然其所圖利益之非法販賣行為目的
      ，則無二致，從而，除行為人記有帳冊、價量而足資認定
      其實際獲利外，委難查得實情，職是，縱未確切查得販賣
      賺取之實際差價，但除別有事證，足認係按同一價格轉讓
      ，確未牟利外，應認行為人交付毒品予買家之際，實有獲
      取利益。故凡為販賣之不法行為者，其販入之價格必較售
      出之價格低廉，而有從中賺取買賣差價牟利之意圖及事實
      ，應屬符合論理法則而不違背社會通常經驗之合理判斷。
      被告於偵查時曾經一度辯稱交付甲基安非他命給吳志能並
      未從中營利云云，但被告於其後偵查、審理時均坦承附表
      一編號1、2販賣甲基安非他命之犯行，其與吳志能並非至
      親，且依據二人間之MESSENGER對話紀錄（他字卷第21頁
      ），1,500元與1,000元不同之價格可獲得之甲基安非他命
      數量有別，可認從中賺取買賣差價，其主觀上有牟利之意
      圖甚明。
　　㈢綜上所述，本案事證明確，被告上開犯行均堪認定，應依
      法論科。　
　二、論罪及刑之加重、減輕事由
　　㈠法律修正及比較適用
　　　按行為後法律有變更，適用行為時法律，但行為後法律有
      利於行為人，適用最有利之法律，刑法第2條第1項定有明
      文。被告行為後，毒品危害防制條例第4條規定於109年1
      月15日經總統公布修正，於同年7月15日起生效施行。修
      正前毒品危害防制條例第4條第2項規定：「製造、運輸、
      販賣第二級毒品者，處無期徒刑或七年以上有期徒刑，得
      併科新臺幣一千萬元以下罰金」，修正後規定為：「製造
      、運輸、販賣第二級毒品者，處無期徒刑或十年以上有期
      徒刑，得併科新臺幣一千五百萬元以下罰金」。新法提高
      有期徒刑及罰金法定刑上限，本案經新舊法比較結果，應
      以被告行為時之法律即修正前之毒品危害防制條例第4條
      第2項對被告較為有利，依刑法第2條第1項前段規定，自
      應適用修正前之毒品危害防制條例第4條第2項規定。另修
      正前毒品危害防制條例第17條第2項原規定：「犯第四條
      至第八條之罪於偵查及審判中均自白者，減輕其刑。」修
      正後毒品危害防制條例第17條第2項則規定：「犯第四條
      至第八條之罪於偵查及歷次審判中均自白者，減輕其刑。
      」而增加須於「歷次」審判中均自白，始得依該條項減輕
      之要件。經比較新舊法之結果，修正後之法律並未較有利
      於被告，依刑法第2條第1項前段規定，即應適用被告行為
      時即修正前毒品危害防制條例第17條第2項之規定。
    ㈡按甲基安非他命雖係第二級毒品，但亦屬藥事法所稱之禁
      藥，而明知為禁藥而轉讓者，藥事法第83條第1項定有處
      罰明文。故行為人明知為禁藥即甲基安非他命而轉讓予他
      人者，其轉讓行為同時該當於毒品危害防制條例第8條第2
      項之轉讓第二級毒品罪及藥事法第83條第1項之轉讓禁藥
      罪，屬法條競合，而被告行為時之藥事法第83條第1項轉
      讓禁藥罪之法定本刑，較毒品危害防制條例第8條第2項轉
      讓第二級毒品罪之法定本刑為重，且本案並無毒品危害防
      制條例第8條第6項、第9條加重其刑至二分之一之特別規
      定之適用，是轉讓甲基安非他命，依法規競合「重法優於
      輕法」之法理，應優先適用藥事法第83條第1項之規定處
      罰（併參照最高法院109年度台上大字第1089號裁定意旨
      ）。
　　㈢核被告就附表一編號1、2所為，均係犯修正前毒品危害防
      制條例第4條第2項之販賣第二級毒品罪；就附表一編號3
      所為，係犯藥事法第83條第1項轉讓禁藥罪；就附表二所
      為，係犯槍砲彈藥刀械管制條例第12條第4項之未經許可
      持有子彈罪。被告就附表一編號1、2所示各次因販賣第二
      級毒品甲基安非他命而持有該毒品之低度行為，應為其各
      次販賣之高度行為所吸收，均不另論罪。又因藥事法並無
      處罰持有禁藥之明文，被告就附表一編號3持有甲基安非
      他命之行為與轉讓行為，同為實質上一罪之階段行為，高
      度之轉讓行為既已依藥事法加以處罰，依法律適用完整性
      之法理，其低度之持有甲基安非他命行為，自不能再行割
      裂適用毒品危害防制條例加以處罰（最高法院82年度台上
      字第4076號、第6613號判決意旨參照），是其轉讓前持有
      甲基安非他命之行為，亦不另論罪。被告就附表二所示未
      經許可而持有子彈，一經持有，罪即成立，至其持有行為
      終了時，為行為之繼續，應僅論以一罪。被告所為上開犯
      行，犯意各別，行為互殊，應分論併罰。
　　㈣刑之加重及減輕事由
　　⒈累犯加重之說明：
　　　⑴被告前因①違反槍砲彈藥刀械管制條例案件，經本院以95
        年度上更一字第307號判決撤銷原判，改判處有期徒刑7
        年確定；②施用毒品案件，經臺灣新北地方法院（下稱
        新北地院）以95年度訴字第2950號判決判處有期徒刑8
        月、7月，應執行有期徒刑1年1月確定；③施用毒品案件
        ，經同法院以95年度易字第1941號判決判處有期徒刑6
        月確定；④施用毒品案件，經同法院以96年度易緝字第1
        22號判決判處有期徒刑8月，減為有期徒刑4月確定，上
        開①至④案件經新北地院以97年度聲字第243號裁定定應
        執行刑為有期徒刑8年9月確定（下稱甲案，刑期起迄日
        為96年10月24日至103年6月14日，此部分於本案構成累
        犯）；⑤違反槍砲彈藥刀械管制條例案件，經新北地院
        以96年度訴字第3336號判決判處有期徒刑4年2月，上訴
        經本院以97年度上訴字第842號判決撤銷原判，改判處
        有期徒刑2年10月確定；⑥施用毒品案件，經新北地院以
        96年度訴字第3229號判決判處有期徒刑10月確定；⑦違
        反槍砲彈藥刀械管制條例案件，經新北地院以96年度訴
        字第4296號判決判處有期徒刑8月確定；⑧違反槍砲彈藥
        刀械管制條例案件，經臺灣臺北地方法院以97年度訴字
        第1181號判決判處有期徒刑3年6月確定，上開⑤至⑧案件
        經臺灣臺北地方法院以98年度聲字第766號裁定定應執
        行刑為有期徒刑7年2月確定（下稱乙案，刑期起迄日為
        103年6月15日至110年5月23日），甲案部分業於103年6
        月14日執行完畢，接續執行乙案後，於106年1月18日縮
        短刑期假釋出監（嗣經撤銷假釋，執行殘刑），有本院
        被告前案紀錄表1份附卷可佐。是被告於甲案罪刑執行
        完畢後5年內故意再犯附表一編號1、2有期徒刑以上之
        罪而為累犯，審酌司法院大法官釋字第775號解釋意旨
        ，考量被告前開構成累犯之前案紀錄，部分與附表一編
        號1、2均係違反毒品危害防制條例而與毒品相關之案件
        ，於前案執行完畢後猶漠視法律之禁制規範而再犯，堪
        認對於刑罰之反應力薄弱，並無因加重本刑致生行為人
        所受刑罰超過其所應負擔罪責的情形，依刑法第47條第
        1項規定加重其最低本刑尚不至於發生罪刑不相當之情
        形，辯護人以本案以不依累犯規定加重其刑為適當等語
        ，並無可採，爰就附表一編號1、2所示犯行，除法定本
        刑為無期徒刑部分不得加重外，其餘之法定刑均依該條
        項規定予以加重。
　　  ⑵另被告前揭未經許可持有子彈之犯行係於109年3月15日1
        2時40分許為警查獲，但關於被告開始持有本案子彈之
        時點，被告並未明確供稱取得之時間點，公訴意旨亦僅
        載自不詳時日起持有，而本案係於109年3月15日經警持
        搜索票在被告住處查獲，並無證據證明被告於108年6月
        15日前已取得扣案之子彈，被告此部分所犯，非在前開
        甲案於103年6月14日有期徒刑執行完畢後5年內故意再
        犯有期徒刑以上之罪，自不得論以累犯。又附表一編號
        3之犯罪行為時係109年2月29日，距甲案103年6月14日
        有期徒刑執行完畢已逾5年，亦不構成累犯，均併予敘
        明。
　　⒉被告就附表一編號1、2所示犯行，於偵查及審判中均自白
      犯行，已如前述，應依修正前毒品危害防制條例第17條第
      2項規定減輕其刑，且刑有加重及減輕事由，除法定本刑
      為無期徒刑部分不得加重外，依法先加後減之。至於附表
      一編號3轉讓禁藥部分，因藥事法並無類似規定，被告縱
      於偵查及審判中均自白，基於法律整體適用不得割裂原則
      ，無適用修正前毒品危害防制條例第17條第2項規定之餘
      地，但仍於量刑時併予審酌，而原判決量刑時亦已審酌被
      告此部分之自白，附此敘明。
　　⒊被告以附表一編號1至3及附表二均合於自首云云，辯護人
      亦主張：108年4月22日吳志能雖供出毒品來源為「楊海源
      」，但並未提供該臉書暱稱「楊海源」之人之真實年籍資
      料，嗣被告於109年3月16日警詢時主動坦承與吳志能以臉
      書聯絡，而為警查悉，至於被告與「大頭」間之LINE對話
      內容語意不清，毒品種類、數量不明確，「大頭」身分亦
      不詳，且於搜索扣得該顆子彈時亦不知係何人所有或有無
      殺傷力，均係經被告主動坦承始釐清案情，以上均符合刑
      法第62條前段自首規定云云。惟按刑法第62條所謂發覺，
      非以有偵查犯罪權之機關或人員確知其人犯罪無誤為必要
      ，於有確切之根據得為合理之可疑，而非僅單純出於主觀
      上之懷疑時，即得謂為已發覺。查證人吳志能於108年4月
      22日因涉犯毒品案件而遭警查獲，並供稱其毒品來源為通
      訊軟體中暱稱「楊海源」之男子，並提出兩人間之於108
      年3月30日、同年4月21日之對話紀錄，復經警調取行動電
      話門號相關資料比對調查後，鎖定被告楊海源涉嫌販賣毒
      品而展開調查，嗣於109年3月15日拘提被告而查獲，並於
      被告遭逮捕後，檢視被告使用之行動電話之對話紀錄，察
      覺被告於109年2月29日與「大頭」之對話提及「沒女生耶
      」、「男生有」、「小四」、「或一半」等疑似有關毒品
      甲基安非他命之暗語，經警詢問被告後，被告僅坦承此部
      分轉讓甲基安非他命給「大頭」之犯行等情，有警方之偵
      查報告（他字卷第3至11頁）及行動通訊軟體之對話紀錄
      （他字卷第21至25頁，109年度偵字第8248號卷第110頁下
      方至111頁）在卷可憑，故本案係警方已有確切之根據得
      為合理之可疑，報請檢察官指揮偵辦後查獲被告所犯附表
      一編號1至3之犯行，縱被告事後於偵查中坦認犯行，僅係
      自白，而非自首，並無刑法第62條前段規定之適用。至於
      附表二之犯行，警方當時持法院核發之搜索票於被告住處
      執行搜索，搜索票上已載明應扣押物包含違反槍砲彈藥刀
      械管制條例之槍砲、子彈等物，且附表二該顆扣案已裝填
      火藥之非制式子彈，係由警方於搜索過程中發覺，亦有搜
      索蒐證譯文1份可憑（109年度偵字第8248號卷第124頁）
      ，警方於被告住處扣得該顆子彈後，已有確切之根據得為
      合理懷疑被告涉犯非法持有子彈罪，是此部分亦不符合自
      首，被告及辯護人上開主張即無可採。至於被告及辯護人
      聲請傳喚執行搜索時在場並負責製作被告筆錄之新北市政
      府警察局海山分局警員蔡旻璁，以證明被告自首犯罪，然
      此部分依卷內前述事證已足可認定附表一編號1至3及附表
      二均不合於自首，認無傳喚證人調查之必要，附此敘明。
　　⒋被告及辯護人另主張被告販賣對象僅吳志能，且次數不多
      ，所得微薄，性質上屬吸毒者間之互通有無，所生危害尚
      輕，主觀惡性及危害程度與中上游毒販有別，且被告教育
      程度不高，需照顧高齡母親，弟弟罹有小兒麻痺，家中經
      濟需由被告負擔等情，應依刑法第59條遞減其刑云云。惟
      按刑法第59條所謂「犯罪之情狀顯可憫恕」，必於審酌一
      切犯罪情狀，在客觀上顯然足以引起一般同情，認為縱宣
      告法定最低刑度猶嫌過重者，始有其適用。此所謂法定最
      低度刑，固包括法定最低本刑；惟遇有其他法定減輕之事
      由者，則指適用其他法定減輕事由減輕其刑後之最低度刑
      而言。倘被告別有法定減輕事由者，應先適用法定減輕事
      由減輕其刑後，猶認其犯罪之情狀顯可憫恕，即使科以該
      減輕後之最低度刑仍嫌過重者，始得適用刑法第59條規定
      酌量減輕其刑（最高法院100年度台上字第744號刑事判決
      意旨參照）。亦即，刑法第59條之適用，除應考量被告之
      犯罪情節(是否「情輕」)外，尚應斟酌個案適用其他事由
      減刑後之最低度刑是否仍屬過於嚴苛(有無「法重」)，整
      體判斷有無顯可憫恕之情事，非謂僅憑犯罪情節一端，即
      應一律酌減其刑。查被告知悉嚴令禁止販賣各類毒品，卻
      為圖小利而販賣第二級毒品甲基安非他命，縱使遭查獲之
      購毒者僅有吳志能，但前後不到1個月內販賣次數2次，已
      非熟識友人間偶一互通有無，是依被告之犯罪情節、行為
      惡害等，審酌其一切犯罪情狀，難認其所為客觀上顯然足
      以引起一般同情，且本案經依修正前毒品危害防制條例第
      17條第2項減輕其刑後，足為適當量刑，並無縱予宣告法
      定最低刑度或減刑後之最低刑度猶嫌過重之情事，至於被
      告所犯藥事法第83條第1項之轉讓禁藥罪及槍砲彈藥刀械
      管制條例第12條第4項之非法持有子彈罪之最低法定刑均
      為有期徒刑2月，亦無宣告法定最低刑度猶嫌過重之情事
      ，認被告所犯附表一、二各罪均無適用刑法第59條減輕其
      刑之餘地。又本案亦無因被告之供述毒品或子彈來源而因
      此查獲其他正犯或共犯之減輕事由，有新北市政府警察局
      海山分局110年1月13日新北警海刑字第1103912150號函在
      卷可憑，均附此敘明。
　三、駁回上訴之說明（除附表一編號1至3關於沒收部分以外之
      其他部分）
　　　原審以被告就附表一編號1、2所為，均係犯修正前毒品危
      害防制條例第4條第2項之販賣第二級毒品罪，依累犯規定
　　　就無期徒刑以外之法定刑加重其刑，復依修正前同條例第
      17條第2項減輕其刑，並依法先加後減之；就附表一編號3
      所為，係犯藥事法第83條第1項轉讓禁藥罪；就附表二則
      論以違反槍砲彈藥刀械管制條例第12條第4項之未經許可
      持有子彈罪，並以行為人之責任為基礎，審酌被告明知毒
      品戕害人體身心健康甚鉅，然非但自身無法戒絕毒癮，再
      次漠視法令禁制而販賣、轉讓甲基安非他命，助長非法毒
      品流通，增加施用毒品之人口，對社會秩序造成相當危害
      ，又非法持有本案具有殺傷力之非制式子彈，影響社會治
      安重大；兼衡其各次販賣毒品、轉讓禁藥、持有子彈之動
      機、目的、手段、數量、獲利，及被告於偵查及審理中均
      坦承犯行，態度尚可，暨其自述高中肄業之智識程度，經
      濟勉持並需負擔家計之家庭情形及經濟狀況等一切情狀，
      就販賣第二級毒品部分各量處有期徒刑3年8月，轉讓禁藥
      部分量處有期徒刑6月，持有子彈部分量處有期徒刑3月，
      併科罰金新臺幣1萬元，並諭知易科罰金及易服勞役之折
      算標準，另就附表一編號1、2 所示不得易科罰金、不得
      易服社會勞動之罪刑部分定其應執行刑為有期徒刑4年，
      核其認事用法均無違誤，量刑亦屬妥適。被告上訴意旨主
      張上開4罪均合於自首云云，並無可採，已如前述，又被
      告上訴及辯護人請求從輕量刑及定應執行刑乙節，但關於
      刑之量定，係實體法上賦予法院職權裁量之事項，倘無逾
      越法律規定之範圍，或濫用裁量權限之情形，即不得任意
      指摘為違法。本案被告所犯4罪經原審已依行為人之責任
      為基礎並依據刑法第57條具體說明各罪量刑之理由，客觀
      上不生量刑失出失入之恣意為之情形，且就附表一編號1
      、2 所示不得易科罰金、不得易服社會勞動之有期徒刑部
      分定其應執行刑為有期徒刑4年，已給予適度之刑罰折扣
      ，符合法律授與定刑裁量權之目的。上訴意旨指摘原判決
      量刑不當云云，核非可採，應予駁回。
  四、沒收及原判決附表一編號1至3沒收部分撤銷之說明
　　㈠按對於判決之一部上訴者，其有關係之部分，視為亦已上
      訴，刑事訴訟法第348條第2項固定有明文。惟所謂「有關
      係之部分」，係指該判決之各部分在審判上無從分割，因
      一部上訴而其全部「必受影響」者而言（最高法院101年
      度台上字第2585號判決意旨參照）。而刑法沒收新制於10
      4年12月30日修正公布、105年7月1日施行，刪除刑法第34
      條沒收為從刑之規定，新增第5章之1「沒收」章名，將沒
      收定位為「刑罰及保安處分以外之法律效果，具有獨立性
      ，而非刑罰（從刑）」，則在刑法沒收新制之規範下，沒
      收與犯罪行為人之罪刑宣告，即無傳統實務見解所稱罪刑
      不可分原則之適用。然第一審判決對犯罪行為人某罪為罪
      刑宣告之同時，就與該罪有關係之沒收部分，為沒收之諭
      知，係以與該沒收有關係之犯罪成立為其前提要件，並與
      第一審判決認定之犯罪行為人之犯罪事實（如犯罪工具或
      犯罪所得等）有關（現行刑法第40條第2項、第3項所定之
      單獨宣告沒收，除違禁物或專科沒收之物之單獨宣告沒收
      外，供犯罪所用、犯罪預備之物、犯罪所生之物或犯罪所
      得之單獨宣告沒收，仍以有犯罪行為人之刑事違法行為存
      在為前提，並與該違法行為之態樣、內容有關，此見該項
      修正之立法理由及刑事訴訟法第455條之34之立法理由自
      明），依前述最高法院判決意旨所示「必受影響」之標準
      ，對罪之上訴，依刑事訴訟法第348條第2項規定，其效力
      自應及於因該罪之成立與否及犯罪事實之認定有異而必受
      影響之相關沒收部分。惟以上係從上訴效力之面向而論，
      若從第二審法院審理結果為觀察，沒收既已定位為獨立之
      法律效果，並非刑罰，且沒收雖係附隨於犯罪行為人之犯
      罪或違法行為，但非認定犯罪或違法行為之前提，單純沒
      收之違法或不當（包括漏未諭知沒收），如無使所附隨之
      犯罪（違法）事實之認定或罪刑之宣告發生動搖或受到影
      響之問題存在，自無前者之違法或不當，亦影響及於後者
      ，而構成後者撤銷事由之理由。於此情形，該二者應可分
      離處理，並無不可分性，合先敘明。　
　　㈡原判決以扣案之被告所有三星牌手機1支（IMEI：00000000
      0000000 、000000000000000），係被告用以聯繫附表一1
      至3，所示販賣毒品及轉讓禁藥事宜之通訊工具，依毒品
      危害防制條例第19條第1項及刑法第38條第2項規定，分別
      在被告所犯販賣第二級毒品罪及轉讓禁藥罪之項下宣告沒
      收。但查，被告所犯上開3罪聯繫時所使用之行動電話門
      號雖均為0000000000號門號，但自所調取之通聯紀錄以觀
      （他字卷第34頁、第133至134頁），於108年當時犯附表
      一編號1、2犯行所搭配使用之手機序號00000000000000號
      ，並非扣案之三星牌手機或華為牌手機，又依據109年3月
      15日警方搜索扣押筆錄及手機通訊紀錄翻拍照片之說明（
      109年度偵字第8248號卷第59頁、第110至111頁），犯附
      表一編號3之犯行時，0000000000號門號係搭配扣案之華
      為牌手機使用，故而原判決依據被告於原審審理時所述使
      用三星牌手機聯繫而諭知沒收該支手機，與卷內資料不符
      ，即屬有誤，是原判決關於附表一編號1至3沒收部分應予
      撤銷。扣案之0000000000號SIM卡為被告所使用供犯附表
      一編號1至3犯行所用，扣案之華為牌手機係被告所有供犯
      編號3所用之物，分別依毒品危害防制條例第19條第1項（
      附表一編號1、2）及刑法第38條第2項（附表一編號3）規
      定，在被告所犯販賣第二級毒品罪及轉讓禁藥罪之項下宣
      告沒收（如附表一本院判決沒收欄所示）。至於編號1、2
      犯行實際搭配使用之手機並未扣案，且行動電話推陳出新
      ，汰換速度快，折舊後之交易價值大減乃市場常情，倘予
      宣告沒收或追徵，對於刑罰之一般預防或特別預防助益甚
      微，反而因執行沒收或追徵致衍生程序上勞費支出而使公
      眾利益蒙受損失，相較之下，諭知沒收該未扣案之行動電
      話可認欠缺刑法上之重要性，是依刑法第38條之2第2項之
      規定，認供犯附表一編號1、2所使用之行動電話無沒收或
      追徵之必要，附此敘明。
　　㈢又被告於附表一編號1、2所示2次販賣第二級毒品所收取之
      金額，均屬其犯罪之不法所得，雖未扣案，均仍應依刑法
      第38條之1第1項、第3項規定，在各該犯罪之主文項下宣
      告沒收之，同時諭知於全部或一部不能沒收或不宜執行沒
      收時，追徵其價額。
　　㈣扣案之非制式子彈1顆，於內政部警政署刑事警察局鑑定時
      業已試射完畢，而子彈一經試射，其彈藥部分已因擊發而
      燃燒殆盡，其餘部分亦裂解為彈頭及彈殼，不再具子彈之
      外型及功能，客觀上已無殺傷力，非屬槍砲彈藥刀械管制
      條例列管之違禁物，原判決因之不予宣告沒收；附表三所
      示之物均與本案無關聯性，亦不予宣告沒收，均併此敘明
      。
據上論斷，應依刑事訴訟法第368條、第369條第1項前段、第364
條、第299條第1項前段，毒品危害防制條例第19條第1項，刑法
第11條、第38條第2項、第38條之1第1項前段、第3項，判決如主
文。
本案經檢察官劉新耀提起公訴，檢察官王正皓到庭執行職務。
中　　華　　民　　國　　110 　年　　2 　　月　　24　　日
                  刑事第六庭  審判長法　官  劉方慈
                                    法　官  曹馨方
                                    法　官  許曉微
以上正本證明與原本無異。
如不服本判決，應於收受送達後20日內向本院提出上訴書狀，其
未敘述上訴之理由者並得於提起上訴後20日內向本院補提理由書
（均須按他造當事人之人數附繕本）「切勿逕送上級法院」。
                                    書記官  徐仁豐
中　　華　　民　　國　　110 　年　　2 　　月　　24　　日
附錄：本案論罪科刑法條全文
修正前毒品危害防制條例第4條
製造、運輸、販賣第一級毒品者，處死刑或無期徒刑；處無期徒
刑者，得併科新臺幣二千萬元以下罰金。
製造、運輸、販賣第二級毒品者，處無期徒刑或七年以上有期徒
刑，得併科新臺幣一千萬元以下罰金。
製造、運輸、販賣第三級毒品者，處七年以上有期徒刑，得併科
新臺幣七百萬元以下罰金。
製造、運輸、販賣第四級毒品者，處五年以上十二年以下有期徒
刑，得併科新臺幣三百萬元以下罰金。
製造、運輸、販賣專供製造或施用毒品之器具者，處一年以上七
年以下有期徒刑，得併科新臺幣一百萬元以下罰金。
前五項之未遂犯罰之。
藥事法第83條
明知為偽藥或禁藥，而販賣、供應、調劑、運送、寄藏、牙保、
轉讓或意圖販賣而陳列者，處七年以下有期徒刑，得併科新臺幣
五千萬元以下罰金。
犯前項之罪，因而致人於死者，處七年以上有期徒刑，得併科新
臺幣一億元以下罰金；致重傷者，處三年以上十二年以下有期徒
刑，得併科新臺幣七千五百萬元以下罰金。
因過失犯第一項之罪者，處二年以下有期徒刑、拘役或科新臺幣
五百萬元以下罰金。
第一項之未遂犯罰之。
槍砲彈藥刀械管制條例第12條
未經許可，製造、販賣或運輸子彈者，處一年以上七年以下有期
徒刑，併科新臺幣五百萬元以下罰金。
未經許可，轉讓、出租或出借子彈者，處六月以上五年以下有期
徒刑，併科新臺幣三百萬元以下罰金。
意圖供自己或他人犯罪之用，而犯前二項之罪者，處三年以上十
年以下有期徒刑，併科新台幣七百萬元以下罰金。
未經許可，持有、寄藏或意圖販賣而陳列子彈者，處五年以下有
期徒刑，併科新臺幣三百萬元以下罰金。
第一項至第三項之未遂犯罰之。
附表一：
編號               犯          罪           事           實      原判決所犯罪名及宣告刑 本院判決沒收部分   對象   時間     地點   聯繫方式 毒品種類及數量  交易金額（新臺幣）    1 吳志能 108 年3月30日3時43分許。 新北市○○區○○街00巷0 弄0號被告住處1 樓。 被告以其所有之0000000000號門號搭配不明廠牌之手機（未扣案）連線上網後，以通訊軟體MESSENGER作為聯繫方法。 甲基安非他命0.5 公克。 1,000元。 楊海源販賣第二級毒品，累犯，處有期徒刑參年捌月。 扣案之0000000000號SIM卡壹張沒收；未扣案之犯罪所得新臺幣壹仟元沒收，於全部或一部不能沒收或不宜執行沒收時，追徵其價額。  2 吳志能 108 年4月21日晚間某時許。 新北市新莊區民安西路之某夾娃娃機店內。 被告以其所有之0000000000號門號搭配不明廠牌之手機（未扣案）連線上網後，以通訊軟體LINE作為聯繫方法。 甲基安非他命0.5 公克。 1,000元。 楊海源販賣第二級毒品，累犯，處有期徒刑參年捌月。 扣案之0000000000號SIM卡壹張沒收；未扣案之犯罪所得新臺幣壹仟元沒收，於全部或一部不能沒收或不宜執行沒收時，追徵其價額。  3 真實姓名年籍不詳綽號「大頭」之成年男子 109 年2月29日8時39分許。 新北市○○區○○街00巷0 弄0號被告住處1 樓。 被告以其所有之0000000000號門號搭配扣案華為牌手機（IMEI：000000000000000、000000000000000），連線上網後，以通訊軟體LINE作為聯繫方法。 甲基安非他命4 公克。 無償轉讓。 楊海源明知為禁藥而轉讓，處有期徒刑陸月。 扣案之華為牌手機壹支（IMEI：000000000000000、000000000000000，含0000000000號SIM卡壹張）沒收。 
附表二：
犯罪事實 扣案物及鑑定結果 原判決所犯罪名及宣告刑 被告於109年3月15日遭查獲前某不詳時日（無證據證明在108年6月15日之前），在新北市板橋區縣○○道0段00號之模型店內，向某身分不詳之成年男子，購得具有殺傷力之非制式子彈1顆而持有之。嗣經警於109年3月15日12時40分許查獲。 口徑9mm 制式空包彈組合直徑約8.9mm 金屬彈頭而成之子彈1顆。 屬非制式子彈，具殺傷力。 楊海源未經許可，持有子彈，處有期徒刑參月，併科罰金新臺幣壹萬元，有期徒刑如易科罰金，罰金如易服勞役，均以新臺幣壹仟元折算壹日。 
附表三：
編號   扣 案 物 品 名 稱 及 數 量          鑑定結果          鑑定報告  1 白色粉末2 包（編號1 ：毛重3 公克，編號2：毛重0.6公克） 送驗粉末檢品2 包經檢驗均未含法定毒品成分。 法務部調查局濫用藥物實驗室109 年4 月13日調科壹字第10923005310 號鑑定書。  2 黃色粉末1包 未檢出毒品危害防制條例第2條所列管之第一、二、三、四級毒品成分。 臺北榮民總醫院109 年5 月1日北榮毒鑑字第C0000000號毒品成分鑑定書。  3 底火13片 底火片，均未列入公告之彈藥主要組成零件。 內政部警政署刑事警察局109年4 月16日刑鑑字第1090031603號鑑定書、內政部109 年5月25日內授警字第1090871327號函。  4 彈頭3包 均係非制式金屬彈頭，均未列入公告之彈藥主要組成零件。 同上  5 子彈零件2包 金屬導火孔螺絲及金屬底火連桿等物，均未列入公告之彈藥主要組成零件。 同上  6 復進簧桿1支 金屬復進簧桿，未列入公告之槍砲主要組成零件。 同上  7 步槍零件1個 金屬槍枝提把（含金屬照門），未列入公告之槍砲主要組成零件。 同上  8 彈殼（有底火）33顆 44顆認均係非制式金屬彈殼；2 顆認均係遭戴短之口徑9mm制式空包彈彈殼，均未列入公告之彈藥主要組成零件。 同上  9 彈殼（無底火）13顆    10 工業火藥9條 檢出硝化纖維(Nitrocellulose)、硝化甘油( Nitroglycerin)、CentraliteⅡ、Dibutylphthalate 等成分，認係雙基發射火藥。 內政部警政署刑事警察局109年5 月6 日刑鑑字第1090034004號鑑定書。  11 分裝袋1 包、電子磅秤1 個、分裝勺1 個、吸管2 支、研磨機1 組、砂輪機1 組、玻璃管3支 無。 無。  12 三星牌手機1 支（IMEI：000000000000000 、000000000000000 ） 無。 無。